【裁判字號】    90,訴緝,128
【裁判日期】    900830
【裁判案由】    竊盜
【裁判全文】
臺灣臺中地方法院刑事判決                          九十年度訴緝字第一二八號
    公  訴  人  臺灣臺中地方法院檢察署檢察官
    被      告  戊○○
    選任辯護人  王能幸
右列被告因竊盜案件，經檢察官提起公訴（八十三年度偵字第一三五四五號），本院
判決如左：
    主  文
戊○○無罪。
    理  由
一、公訴意旨略以：被告戊○○意圖為自己不法所有，於民國八十三年三月二十六日
    侵入告訴人莊雅婷（原名乙○○）位於臺中市西屯區○○○街一○號六樓住處，
    竊取告訴人所持有證人甲○○所簽發如附表所示之支票三紙，得手後在該支票背
    面背書後，持向不知情之證人丙○○調借現款新臺幣（下同）三十萬元，因認被
    告涉有刑法第三百二十一條第一項第二款之加重竊盜罪嫌云云。
二、按犯罪事實應依證據認定之，無證據不得推定其犯罪事實，刑事訴訟法第一百五
    十四條定有明文。又認定不利於被告之事實，須依積極證據，苟積極證據不足為
    不利於被告事實之認定時，即應為有利於被告事實之認定，更不必有何有利之證
    據；認定犯罪事實所憑之證據，雖不以直接證據為限，間接證據亦包括在內；然
    而無論直接或間接證據，其為訴訟上之證明，須於通常一般之人均不致有所懷疑
    ，而得確信其為真實之程度者，始得據為有罪之認定，倘其證明尚未達到此一程
    度，而有合理性之懷疑存在時，即無從遽為有罪之確信，最高法院分別著有三十
    年上字第八一六號判例、七十六年台上字第四九八六號判例可資參照。
三、公訴人指稱被告涉犯加重竊盜罪嫌，無非係以告訴人指訴、證人丙○○證述、卷
    附遺失票據申報書及經被告背書之支票等為其主要論據。訊據被告固直承曾於附
    表所示之三紙支票上背書，並持以交付證人丙○○以調借現款三十萬元等情，惟
    堅決否認有何竊盜犯行，辯稱：該三紙支票係於八十三年二月六日，伊與告訴人
    在案外人丁○○家時，由丁○○交付，伊並當場在支票背面背書，嗣於同年月八
    日，即與告訴人同至證人丙○○家，由伊一人進入丙○○家中，以該三紙支票向
    丙○○調借現金三十萬元後，交付告訴人等語。經查：
  （一）公訴意旨雖謂被告係於八十三年三月二十六日侵入告訴人位於臺中市西屯區
        ○○○街一○號六樓住處竊取支票，惟查如附表所示之支票三紙，被告業於
        同年二月八日交付證人丙○○，證人丙○○旋於同日存入銀行委託取款等情
        ，業據證人丙○○迭於偵查中及本院八十四年三月九日調查時證述明確，並
        有證人丙○○提出支票託收簿節本一份附於偵卷可稽（見偵卷第十九頁），
        核與被告所辯於八十三年二月八日持如附表所示之三紙支票向證人丙○○調
        借現金等情相符。是如附表所示之三紙支票既於八十三年二月八日即由被告
        交付證人丙○○，被告自無可能於同年三月二十六日侵入告訴人住處竊取之
        ，況告訴人亦於本院審理時陳稱不知道是否有人於八十三年三月二十六日進
        入其住處竊盜等語，且遍觀全卷，並無證據足資證明告訴人上開住所曾遭人
        侵入行竊，是公訴人上開所指自屬無據。
  （二）告訴人於八十三年四月二十四日製作警訊筆錄時陳稱：於同年三月二十六日
        發現如附表所示之三紙支票「遺失」等語；另於本院八十四年三月九日調查
        時指述：「（問：你的支票是被偷或是遺失？）我不知道是被偷或遺失了」
        ；又於本院九十年七月二十五日調查時陳述：「（問：確定支票是遺失或被
        竊？）無法確定」等語，是告訴人固然喪失如附表所示之三紙支票之持有，
        惟其喪失持有之原因究係如何，告訴人本人尚且無法確定，是自無法僅以告
        訴人喪失票據持有之指訴及告訴人嗣後申報如附表所示之三紙支票遺失之遺
        失票據申報書，作為認定被告涉犯竊盜罪之證據。
  （三）證人丙○○固於警訊及本院八十四年三月九日調查時均證稱如附表所示之三
        紙支票係被告所交付以調借現款三十萬元，支票背面並經被告背書等情，且
        為被告所自承在卷，惟此僅足以證明被告曾經持有如附表所示三紙支票之事
        實。被告固曾持有贓物，惟取得並持有贓物之原因甚多，或係竊、搶、拾獲
        、借得等，非僅竊取一途，因此，僅執被告曾持有如附表所示之支票三紙，
        尚難遽指必係被告竊取而來。
  （三）告訴人警訊中指述係於八十三年三月二十六日發現如附表所示之支票三紙遺
        失等語，且告訴人於八十三年四月二日申報如附表所示編號二之支票遺失時
        ，於遺失票據申報書上亦記載票據喪失日期為八十三年三月二十六日，有遺
        失票據申報書一紙附卷可稽；惟告訴人於本院審理時卻陳稱係在第二張支票
        到期的隔天發現支票遺失，經查如附表所示編號二之支票發票日係八十三年
        四月六日，則如依告訴人申報發現票據遺失之日期，當時如附表所示編號二
        之支票之發票日尚未屆至，是就何時發現支票遺失乙節，告訴人之指述，顯
        有前後不一，矛盾之處，尚難遽信。
  （四）被告於本院調查時供稱：如附表所示之支票三紙，係八十三年二月六日在案
        外人丁○○家中，由丁○○從主臥室拿出來交給伊，伊當場在支票背面背書
        ，當時告訴人亦在場等語；告訴人於本院九十年五月十一日調查時亦陳稱：
        案外人丁○○交付伊如附表所示之三紙支票時，被告亦在丁○○家中等語；
        另證人甲○○亦證稱：簽發如附表所示之三紙支票給案外人丁○○當天，被
        告亦在案外人丁○○家中等語，足徵被告供稱八十三年二月六日其與告訴人
        、證人甲○○均在案外人丁○○家中等情非虛。
  （五）至案外人丁○○經本院向其戶籍地傳訊二次，均因遷移不明，而無法傳訊到
        庭，致不能究明其將如附表所示之支票三紙交付告訴人抑或被告，告訴人雖
        提出其與案外人丁○○之電話通話錄音帶一捲及譯文一份，惟查依該譯文之
        內容觀之，案外人丁○○均未明確論及伊將如附表所示之三紙支票交付何人
        ，是依告訴人所提之錄音帶及譯文，亦無法確切證明如附表所示之支票三紙
        ，案外人丁○○係交付告訴人而非被告，而無從作為不利被告之認定。
四、綜上所述，公訴人所舉證據並不足以證明被告犯罪，此外，本院復查無其他積極
    證據足以證明被告有何加重竊盜犯行，被告犯罪尚屬不能證明，揆諸前揭說明，
    依法應為被告無罪之諭知。
據上論斷，應依刑事訴訟法第三百零一條第一項，判決如主文。
中      華      民      國    九十    年      八      月      三十      日
                              臺灣臺中地方法院刑事第七庭
                               審判長法  官  夏  一  
                                     法  官  林  郁  婷
                                     法  官  郭  妙  俐
附表：
編號      票  號        發票日         付款人         金  額      帳號
                                                    （新臺幣）  九一九─九
一、     TYPC00000     00/03/06    臺灣區中小企       十萬元
                                   銀行大雅分行
一、     TYPC00000     00/04/06    同 右       同  右    同      右
一、     TYPC00000     00/05/06    同        右       同  右    同      右
右正本證明與原本無異。
如不服本判決，應於判決送達後十日內，向本院提出上訴狀。
                                     書記官
中      華      民      國    九十    年      八      月      三十      日


司法院資訊處製作；財團法人民間司法改革基金會備份。
